【裁判字號】    90,上易,1040
【裁判日期】    900726
【裁判案由】    竊盜
【裁判全文】
臺灣高等法院高雄分院刑事判決                    九十年度上易字第一四號
    上 訴 人  丙○○
    即 被 告
              乙○○
右上訴人等因竊盜案件，不服臺灣高雄地方法院八十九年度易字第四九八○號中華民
國九十年四月二十五日第一審判決（起訴案號：臺灣高雄地方法院檢察署八十九年度
偵字第二○七九二號），提起上訴，本院判決如左：
      主  文
原判決關於丙○○部分撤銷。
丙○○幫助共同連續攜帶兇器竊盜，處有期徒刑參月，如易科罰金，以佰元折算壹
日。
其他上訴駁回。
     事  實
一、乙○○夥同呂崇德（由原審通緝中），共同意圖為自己不法之所有，並基於概括
    之犯意，於八十九年九月十三日十三時許，及同年月十四日十四時五十分許，攜
    帶客觀上對人之生命、身體具危險威脅之鐵鎚、螺絲起子、鉗子、鑿子及乙炔切
    割器等工具，至高雄縣仁武鄉仁福村海軍陸戰隊學校營區內，竊取該校所有之籃
    球架、鋁製門、窗框、鋁片（以乙炔切割後燒熔成塊）等物。丙○○則基於幫助
    乙○○、呂崇德行竊之犯意，將其叔叔所有車號ＸＴ－一六一六小貨車借與乙○○及呂崇德二人開往上開行竊地點，以作為載運行竊所得之物，使乙○○、呂崇
    德得以遂行其等行竊籃球架、鋁製門、窗框及鋁片等笨重之物。嗣於八十七年九
    月十四日十四時五十分許，乙○○、呂崇德甫行竊得手，即為該營區士官長丁○○發現報警當場查獲，並扣得呂崇德所有，供犯罪所用之螺絲起子一支、鉗子一
    支、鐵鎚一支、鑿子二支。
二、案經高雄縣警察局仁武分局移送台灣高雄地方法院檢察署檢察官偵查起訴。
    理  由
一、訊據上訴人即被告乙○○固不諱言於八十九年九月十三日十三時許，及同年月十
    四日十四時五十分許夥同呂崇德至高雄縣仁武鄉仁福村海軍陸戰隊學校營區內，
    以客觀上對人之生命、身體具危險威脅之鐵鎚、螺絲起子、鉗子、鑿子及乙炔切
    割器等工具，取走該校所有之籃球架、惟矢口否認有何竊盜之犯行，辯稱：我只
    有拿籃球架，其他東西我沒拿，第一次載籃球架，第二次都沒有載，當初以為那
    些東西是人家不要的，況且我們去時，那些東西就已經被切割好了云云。至上訴
    人即被告丙○○則矢口否認有何幫助竊盜之犯行，辯稱：我事先不知乙○○、呂
    崇德要去行竊，乙○○告訴我那些東西是人家不要的，所以我才將我叔叔之車子
    借給他，第一次借車時即九月十三日因我不放心，所以才與他們一起上去，九月
    十四日因為我叔叔要用車，為了要車，我才直接上去找他們云云。惟查：
（一）右揭犯罪事實，業據同案被告呂崇德於警訊中供承不諱（見警訊卷第六至七頁
      ），核與被害人丁○○所指訴情節相符，且被告丙○○於警訊中亦供稱：「（
      警方於八十九年九月十四日在高雄縣仁武鄉仁福村海軍陸戰隊學校營區內查獲
      竊盜時，妳有無在場？與何人在場？）當時我也在場．．當時乙○○、呂崇德
      用乙炔在切割營區內鋁鐵時，見警方來，他們二人就往後山跑．．」（見警訊
      卷第四頁），足認被告乙○○與同案被告呂崇德確有以乙炔切割籃球架及鋁片
      燒熔之事實，被告乙○○辯稱：我們去時，那些東西就已經被切割好了云云，
      實不足採。參以原審於九十年一月三十一日至現場勘驗結果，現場雖已無人使
      用，惟其建物結構完整良好，其建築型式一般人由外觀即可看出係軍用房舍，
      顯非無主廢棄之物，有勘驗筆錄及照片十幀附卷可按，參酌被告丙○○於警訊
      時所供稱：乙○○、呂崇德二人見警方來時就往後山逃逸等情，顯然被告乙○○及同案被告呂崇德對自己所為確有不法之認識，是被告乙○○辯稱：當初以
      為那些東西是人家不要的云云，顯係事後卸責之詞，不足採信。
（二）又被告丙○○於警訊時供稱：「（被查獲）當時乙○○、呂崇德用乙炔切割營
      區內鋁鐵等」「他們在竊取籃球架時，我有在現場」「現場遺留車號ＸＴ－一
      六一六小貨車是我借給乙○○，乙○○再給呂崇德駕駛的」「乙○○於八十九
      年九月十四日中午十三時叫我至該營區內幫他撿鋁製品及鐵器」等語（見警訊
      卷第四至五頁），已供承借車給乙○○、呂崇德行竊，核與同案被告呂崇德於
      警訊中所供稱：「（你可否說明這二次竊盜過程及銷贓？）‧‧‧‧第二次與
      乙○○及其女友丙○○一同前往至該營區，由我和乙○○用乙炔切割籃球架後
      ，由我駕駛車號ＸＴ－一六一六小貨車，前往賣給負責人梁傳福」等語相符（
      見警訊卷第七頁），足證被告丙○○確知悉被告乙○○、呂崇德行竊並予以幫
      助。雖然被告乙○○於審理中陳稱被告丙○○並不知情，惟被告乙○○與被告
      丙○○係朋友關係，其供述難免有偏頗之虞；至於同案被告呂崇德嗣後於原審
      審理中亦改稱被告丙○○並不知情，另證人梁傳福證述呂崇德出賣竊得之籃球
      架時，被告丙○○並未在場，亦僅能證明被告丙○○未參與處分贓物之情，尚
      無解於被告丙○○幫助竊盜之責。是被告丙○○辯稱其並不知情，只是借車給
      乙○○云云，顯係事後卸責之詞，不足採信。此外，復有扣案同案被告呂崇德
      所有供本件犯罪所用之螺絲起子一支、鉗子一支、鐵鎚一支、鑿子二支，及警
      訊照片八幀附卷可資佐證，本件事證明確，被告乙○○、丙○○二人之犯行洵
      堪認定。
二、核被告乙○○所為，係犯刑法第三百二十一條第一項第三款攜帶兇器竊盜罪（至
    甲訴人認被告乙○○所為，亦涉犯刑法第三百二十一條第一項第二款之毀越門扇
    、牆垣或其他安全設備竊盜罪，然上開行竊地點，平常沒有門禁，也沒有人員派
    駐，門窗沒有鎖等情，業據證人丁○○證述在卷，是被告乙○○並無何毀越門扇
    、牆垣或其他安全設備竊盜而竊盜之行為，甲訴人引用該條款，容有未洽）。被
    告丙○○所為，則係犯刑法第三十條、第三百二十一條第一項第三款之幫助攜帶
    兇器竊盜罪（甲訴人認被告丙○○係與被告乙○○、同案被告呂崇德共犯加重竊
    盜罪，然被告丙○○僅出借小貨車以幫助被告乙○○、同案被告呂崇德遂行竊盜
    犯行，尚無證據證明其事前參與同謀或事後參與分贓，其雖於姚昭德等人行竊時
    在場，然並未參與構成要件行為之實施，該地又屬人煙罕至之處，亦無需把風，
    是尚難認被告丙○○與被告乙○○、同案被告呂崇德三人間，有犯意之聯絡及行
    為之分擔）。被告乙○○前後二次竊盜行為，時間緊接，所犯罪名相同，顯係基
    於概括犯意為之，屬連續犯，依法加重其刑，其與同案被告呂崇德間，有犯意聯
    絡及行為分擔，為共同正犯。被告丙○○幫助連續竊盜，為幫助犯，應按正犯之
    刑減輕之。又刑法第四十一條業經總統於九十年一月十日修正甲佈施行，於同年
    月十二日生效，被告丙○○之犯罪時間在上開條文修正生效前，經比較新舊法律
    之規定，新修正之條文對於易科罰金之條件有利於行為人，依刑法第二條第一項
    前段規定，自應依新修正之刑法第四十一條第一項為易科罰金之依據，併予敘明
    。末查被告乙○○曾因違反肅清煙毒條例、懲治盜匪條例等案件，經台灣台東地
    方法院裁定應執行有期徒刑十一年，於八十九年二月間假釋出獄，現尚在假釋期
    中，未執行完畢之事實，有台灣高等法院被告全國前案紀錄表及台灣高雄地方法
    院檢察署刑案資料查註紀錄表各一份附卷可按，甲訴人認其為累犯，容有誤會。
三、原審就被告乙○○之部分，因而適用刑法第二十八條、第五十六條、第三百二十
    一條第一項第三款、第三十八條第一項第二款之規定，並審酌被告乙○○前有多
    次前科，於假釋中仍不知悛悔，再行犯案，其不願正途營生，竟思不勞而獲等一
    切情狀，量處有期徒刑十月，又扣案之螺絲起子、鉗子、鐵鎚各一支及鑿子二支
    ，係共犯即同案被告呂崇德所有供本件犯罪所用之物，業據呂崇德於警訊時供述
    在卷，依刑法第三十八條第一項第二款之規定，宣告沒收，其認事用法，均無不
    合，量刑亦屬適當，被告乙○○上訴意旨，否認犯罪，指摘原判決不當，並無理
    由，應予駁回。
四、至原審就被告丙○○之部分予以論罪科刑，固非無見，惟查刑法第四十一條業經
    總統於九十年一月十日修正甲佈施行，於同年月十二日生效，被告丙○○之犯罪
    時間係在上開條文修正生效前，經比較新舊法律之規定，新修正之條文對於易科
    罰金之條件有利於行為人，依刑法第二條第一項前段規定，自應依新修正之刑法
    第四十一條第一項為易科罰金之依據，原審未及為新、舊法之比較適用，尚有未
    合，被告丙○○上訴意旨，否認犯罪，雖無理由，惟原判決既有上開可議之處，
    自應由本院將原判決關於被告丙○○部分，予以撤銷改判，審酌被告丙○○不知
    明辯是非，昧於朋友之情，將小貨車借予被告乙○○行竊，犯後猶不知深切反省
    等一切情狀，仍如原審量處有期徒刑三月，並諭知易科罰金之折算標準。
據上論結，應依刑事訴訟法第三百六十八條、第三百六十九條第一項前段、第三百六
十四條、第二百九十九條第一項前段、刑法第二條第一項前段、第三百二十一條第一
項第三款、第三十條、修正後刑法第四十一條第一項、罰金罰鍰提高標準條例第二條
，判決如主文。
本案經檢察官沈紹嘉到庭執行職務。
中      華      民      國    九十      年      七      月    二十六    日
                              臺灣高等法院高雄分院刑事第七庭
                                  審判長法官  王憲文
     法官  張盛喜
                                        法官  黃仁松
右正本證明與原本無異。
不得上訴。
                                      書記官  黃玉珠
中      華      民      國    九十      年      七      月    二十七    日
附錄：本判決論罪科刑法條：
刑法第三百二十一條第一項第三款
犯竊盜罪而有左列情形之一者，處六月以上五年以下有期徒刑：
三、攜帶兇器而犯之者。
                                                                  Ａ


司法院資訊處製作；財團法人民間司法改革基金會備份。
